臺灣臺南地方法院刑事判決　　　　　　　 96年度訴字第875號
公　訴　人　臺灣臺南地方法院檢察署檢察官
被　　　告　甲○○
　　　　　　　　　　　樓之1
上列被告因水土保持法案件，經檢察官提起公訴（96年度偵字第
2033號），被告於準備程序中就犯罪事實為有罪之陳述，經本院
合議庭裁定改依簡式審判程序審理，判決如下：
    主  文
甲○○在公有山坡地內未經同意擅自墾殖、占用，致生水土流失
未遂，處有期徒刑陸月，減為有期徒刑參月，如易科罰金，以銀
元參佰元即新臺幣玖佰元折算壹日。
    事實及理由
一、甲○○自民國94年1月間起，在業經臺南縣政府公告為山坡
    地、坐落臺南縣大內鄉○○○段612之67號、之68號國有土
    地內，未經管理機關財政部國有財產局同意，擅自墾殖，占
    用面積達11,887平方公尺土地，然未致生水土流失之結果。
二、本件被告甲○○所犯為死刑、無期徒刑或最輕本刑為3年以
    上有期徒刑以外之罪，其於準備程序中就被訴事實為有罪之
    陳述，經法官告知簡式審判程序之旨，並聽取公訴人之意見
    後，爰依刑事訴訟法第273條之1第1項規定，裁定由受命法
    官獨任進行簡式審判程序；又本案之證據調查，依刑事訴訟
    法第273 條之2規定，不受同法第159條第1項、第161條之2
    、第161條之3、第163條之1及第164條至第170條規定之限制
    ；並得依同法第310條之2準用第454條之規定，製作略式判
    決書，均合先敘明。
三、證據方法：
  (一)告訴代理人即財政部國有財產局臺灣南區辦事處臺南分處人
    員李政學指述。
  (二)證人葉協進證述。
  (三)土地建物查詢資料2紙。
  (四)臺南縣麻豆地政事務所函附複丈成果圖2紙。
  (五)現場照片11幀。
  (六)勘驗筆錄1份。
  (七)案爭土地地籍圖套疊航照圖1份。
  (八)被告於警詢、偵訊及本院審理時自白。
四、被告於經公告為山坡地之公有土地上，未經同意擅自墾殖、
    占用，然未致生水土流失，所為係犯水土保持法第32條第4
    項、第1項之在公有山坡地未經同意擅自墾殖、占用未遂罪
    ，森林法第51條第1項之於他人林地內擅自墾殖罪，山坡地
    保育利用條例第34條第1項之違反在公有山坡地內不得擅自
    墾殖占用罪，與刑法第320條第2項之竊占罪。被告所犯前開
    罪名間，有普通法與特別法之法規競合關係，應依屬特別法
    之水土保持法第34條第4項、第1項論處。
五、被告行為後，刑法業於94年2月2日修正公布，並自95年7 月
    1日起施行，本件乃有依據修正後刑法第2條第1項規定，選
    擇適用新舊法律之必要。查被告於行為時之刑法第41條第1
    項前段規定：「犯最重本刑為5年以下有期徒刑以下之刑之
    罪，而受6個月以下有期徒刑或拘役之宣告…得以1元以上3
    元以下折算1日，易科罰金。」另佐以95年7月1日前有效施
    行之罰金罰鍰提高標準條例第2條規定：「依刑法第41條易
    科罰金者，均就其原定數額提高為100倍折算1日。」以及現
    行法規所定貨幣單位折算新臺幣條例第2條規定：「現行法
    規所定金額之貨幣單位為圓、銀元或元者，以新臺幣元之3
    倍折算之。」等合併適用之結果，被告如於受有期徒刑或拘
    役之宣告而得易科罰金之情況下，最高折算標準係以新臺幣
    900元折算1日；惟修正後刑法第41條第1項前段則規定：「
    犯最重本刑為5年以下有期徒刑以下之刑之罪，而受6個月以
    下有期徒刑或拘役之宣告者，得以新臺幣1,000元、2,000元
    、3,000元折算1日，易科罰金。」比較新舊法之結果，舊法
    之折算標準顯有利於被告。
六、再查被告於本件所犯之罪，其犯罪時間係在96年4月24日以
    前，所為且合於減刑條件，應依中華民國96年罪犯減刑條例
    刑減刑，並於裁判時併減其宣告刑。
七、依刑事訴訟法第273條之1第1項、第299條第1項前段、第310
    條之2、第454條第2項，水土保持法第32條第4項、第1項，
    中華民國96年罪犯減刑條例第2條第1項第3款、第7條第1項
    、第2項，刑法第2條第1項前段、第11條前段、第25條第2項
    、修正前第41條第1項前段，廢止前罰金罰鍰提高標準條例
    第2條，判決如主文。
本案經檢察官乙○○到庭執行職務。
中　　華　　民　　國　　96　　年　　8 　　月　　22　　日
　　　　　　　　　刑事第九庭    法　官　吳坤芳
以上正本證明與原本無異
如不服本判決應於收受本判後10日內向本院提出上訴書狀，並應
敘述具體理由。如未敘述上訴理由者，應於上訴期間屆滿後20日
內向本院補提理由書狀（均須按他造當事人之人數附繕本）「切
勿逕送上級法院」。
  　　　　　　　　　　　　　　　書記官　莊淑雅
中　　華　　民　　國　　96　　年　　8 　　月　　22　　日
附錄本案論罪科刑法條全文：
水土保持法第32條
在公有或私人山坡地或國、公有林區或他人私有林區內未經同意
擅自墾殖、占用或從事第8條第1項第2款至第5款之開發、經營或
使用，致生水土流失或毀損水土保持之處理與維護設施者，處六
個月以上5年以下有期徒刑，得併科新台幣60萬元以下罰金。但
其情節輕微，顯可憫恕者，得減輕或免除其刑。
前項情形致釀成災害者，加重其刑至二分之一；因而致人於死者
，處5年以上12年以下有期徒刑，得併科新台幣1百萬元以下罰金
；致重傷者，處3年以上10年以下有期徒刑，得併科新台幣80萬
元以下罰金。
因過失犯第1項之罪致釀成災害者，處1年以下有期徒刑，得併科
新臺幣60萬元以下罰金。
第 1 項未遂犯罰之。
犯本條之罰者，其墾殖物、工作物、施工材料及所使用之機具沒
收之。
